臺灣彰化地方法院刑事判決　　　　　　　100年度易字第839號
公　訴　人　臺灣彰化地方法院檢察署檢察官
被　　　告　江政輝
　　　　　　楊佳蓉
上列被告等因詐欺案件，經檢察官提起公訴（99年度偵字第1143
2 號），於本院準備程序中，被告就被訴事實為有罪之陳述，經
合議庭裁定改行簡式審判程序，本院判決如下：
    主  文
江政輝共同犯詐欺取財罪，處有期徒刑陸月，如易科罰金，以新
臺幣壹仟元折算壹日。
楊佳蓉共同犯詐欺取財罪，處有期徒刑陸月，如易科罰金，以新
臺幣壹仟元折算壹日。
    事  實  及  理  由
一、本件係經被告江政輝、楊佳蓉於準備程序進行中就被訴事實
    為有罪之陳述，而經本院合議庭裁定以簡式審判程序審理，
    則依刑事訴訟法第273 條之2 、同法第159 條第2 項之規定
    ，不適用傳聞法則有關限制證據能力之相關規定；並得依同
    法第310 條之2 準用同法第454 條之規定製作略式判決書，
    僅需記載犯罪事實、證據名稱及應適用之法條，並得以簡略
    方式為之，合先敘明。
二、犯罪事實：
    江政輝、楊佳蓉與黃文乙（通緝中）、自稱「謝貴清」之人
    、蘇楷茗、林彥廷（業經臺灣臺中地方法院100 年度簡字第
    477 號判決確定）及其等所屬詐騙集團其他成員共同基於意
    圖為自己不法所有之犯意聯絡，分別：由江政輝依黃文乙及
    自稱「謝貴清」之人之指示，於民國99年5 月28日，前往臺
    灣中小企業銀行北斗分行，申辦帳號：00000000000 號之帳
    戶；由林彥廷提供其所申設之三信商業銀行營業部、帳號：
    0000000000號帳戶；由楊佳蓉提供其所有之合作金庫銀行員
    林分行、帳號：0000000000000 號帳戶，供作該詐欺集團詐
    騙他人之用，並約定：如有詐騙所得款項匯入各該帳戶，江
    政輝須依黃文乙或自稱「謝貴清」之人之指示提領贓款，並
    交由黃文乙交付予自稱「謝貴清」之人，江政輝每提領新臺
    幣（下同）20萬元（起訴書誤載為10萬元，業經蒞庭檢察官
    當庭更正）贓款，可獲得1500元之報酬；林彥廷須依電話中
    自稱「哥」之黃文乙之指示提領贓款，並交由黃文乙交付予
    自稱「謝貴清」之人，林彥廷每提領10萬元贓款，可獲得
    1500元之報酬；由蘇楷茗依黃文乙之指示，以門號00000000
    00號行動電話，通知楊佳蓉去提領贓款，楊佳蓉於提領贓款
    後，交由蘇楷茗收取後，交給黃文乙再交付予自稱「謝貴清
    」之人，每提領10萬元贓款，楊佳蓉可獲得1000元之報酬，
    蘇楷茗可獲得1500元之報酬。而上開詐欺集團成員即基於接
    續之犯意，自99年6 月1 日起，利用MSN 網路通訊軟體，接
    續向潘峻銘佯稱：一起投資米高梅運動博弈網站，可以分紅
    獲利，及於分紅前，需支付質押金等語，致潘峻銘陷於錯誤
    ，而陸續依指示：於99年6 月3 日，匯款10萬元至江政輝
    之上開臺灣中小企業銀行北斗分行帳戶帳戶內，該款項旋即
    遭江政輝依黃文乙或自稱「謝貴清」之人之指示，前往位於
    臺中市之金融機構及自動提款機提領一空，江政輝並於扣除
    約定之報酬後，在臺中市某處，將其餘款項交由黃文乙交付
    予自稱「謝貴清」之人。於99年6 月24日，匯款60萬元至
    林彥廷之上開三信商業銀行帳戶內，該款項旋即遭林彥廷依
    電話中暱稱「哥」之黃文乙之指示，前往臺中市三信銀行提
    領一空，林彥廷並於扣除約定之報酬後，在不詳處所，將其
    餘款項交由黃文乙交付予自稱「謝貴清」之人。於99年7
    月12日及同年月21日，分別匯款135 萬2068元、66萬元5763
    元至楊佳蓉之上開合作金庫銀行員林分行帳戶內，該款項旋
    即遭楊佳蓉依蘇楷茗之指示，前往位於臺中市之金融機構及
    自動提款機提領一空，並在臺中市之不詳處所，將其餘款項
    給蘇楷茗或黃文乙，由蘇楷茗或黃文乙從贓款中抽取部分款
    項支付楊佳蓉、蘇楷茗之報酬後，由黃文乙交付予自稱「謝
    貴清」之人。嗣因潘峻銘察覺有異，發現被騙，經報警處理
    ，為警循線查悉上情。
三、前項犯罪事實，有下列證據可資佐證：
  (一)被告江政輝於警詢、偵查中、本院準備程序及審審判程序之
    自白。
  (二)被告楊佳蓉於警詢、偵查中、本院準備程序及審判程序之自
    白。
  (三)同案被告蘇楷茗於偵查中、本院準備程序及審判程序之自白
    。
  (四)證人即共犯林彥廷於偵查中之自白。
  (五)同案被告葉協興於偵查中之自白。
  (六)同案被告黃文乙於偵查中之自白。
  (七)證人即告訴人潘峻銘於警詢中之指訴。
  (八)行動電話門號0000000000號之通聯調閱查詢單。
  (九)華南商業銀行匯款回條聯影本1張、台新國際商業銀行匯款
    申請書影本1 張、中國信託商業銀行匯款申請書影本2 張。
  (十)臺灣中小企業銀行北斗分行99年8 月9 日99北斗字第099000
    1968號函及所附江政輝之開戶基本資料、交易明細各1份。
  (十一)楊佳蓉之合作金庫銀行員林分行帳戶存摺影本各1 份、合作
    金庫銀行員林分行99年8 月23日合金員存字第0990004659號
    函及所附楊佳蓉之開戶基本資料、交易明細各1 份。
  (十二)三信商業銀行99年8 月11日三信銀業字第09902981號函及所
    附林彥廷之開戶基本資料、交易明細各1份。
  (十三)告訴人潘峻銘之0000000000號行動電話通聯紀錄（被告接獲
    詐欺電話之紀錄）1份。
  (十四)臺北市政府警察局南港分局同德派出所、南港派出所陳報單
    、受理詐騙帳戶通報警示簡便格式表、內政部警政署反詐騙
    案件紀錄表、受理刑事案件報案三聯單等影本各1 紙。
  (十五)詐騙網頁列印資料1份。
四、核被告江政輝、楊佳蓉所為（即起訴書犯罪事實欄一(一)、(二)
    部分），均係犯刑法第339 條第1 項之詐欺取財罪。按共同
    正犯之意思聯絡，原不以數人間直接發生者為限，即有間接
    之聯絡者，亦包括在內（參照最高法院28年上字第3110號、
    77 年 台上字第2135號判例、94年度台上字第5266號、96年
    度台上字第4519號判決意旨）。又刑法上所謂共同實施，並
    不以參與全部犯罪行為為必要，其分擔實施一部分行為者，
    仍屬共同正犯（最高法院46年台上字第1304號判例參照）。
    而電話詐騙此一新興犯罪型態，自收購人頭帳戶、設置詐騙
    機房、撥打電話實施詐騙、指定被害人匯款帳戶、自人頭帳
    戶提領款項、取贓分贓等階段，乃係需由多人縝密分工方能
    完成之集團性犯罪。本件被告江政輝、楊佳蓉加入詐欺集團
    ，分擔提領詐得款項之事務，其於參與之期間，與共犯黃文
    乙、自稱「謝貴清」之人、蘇楷茗、林彥廷及其等所屬詐騙
    集團成年成員間，縱無直接之聯絡，然渠等各自與共犯黃文
    乙、自稱「謝貴清」之人或蘇楷茗有詐欺取財之犯意聯絡，
    被告江政輝、楊佳蓉自與上開詐欺集團成員相互間，具有詐
    欺取財之犯意合致，揆諸上開說明，被告於加入本案詐欺集
    團期間，縱被告江政輝、楊佳蓉未親自實施以電話詐騙告訴
    人潘峻銘及僅負責提領告訴人潘峻銘遭詐騙之部分款項，仍
    應認被告江政輝、楊佳蓉與該詐騙集團其他成員間具有犯意
    之聯絡，而屬共同正犯。是被告江政輝、楊佳蓉與共犯黃文
    乙、自稱「謝貴清」之人、蘇楷茗、林彥廷及其等所屬詐騙
    集團其他成員間，有犯意聯絡及行為分擔，均應成立共同正
    犯。被告江政輝、楊佳蓉所屬詐騙集團成員多次撥打電話對
    告訴人潘峻銘實施詐騙行為，其犯罪時間密接，且均在實現
    同一犯罪目的而侵害同一法益，在刑法評價上，以視為數個
    舉動之接續施行較為合理，應認屬接續犯，僅論以一罪。爰
    審酌被告江政輝、楊佳蓉不思正當工作，徒以提供帳戶及負
    責提領贓款即得以此獲取不法利益，犯罪動機及目的均非良
    善，渠等所為致告訴人潘峻銘遭詐騙所受損害甚鉅，且均未
    能賠償告訴人潘峻銘所受損害，應予非難，惟考量渠等於行
    為時，分別年僅20、23歲，智慮尚淺，且渠等於行為時均無
    犯罪前科，素行尚稱良好，有渠等之臺灣高等法院被告前案
    紀錄表各1 份在卷可憑，又渠等於犯後均白認錯，已有悔意
    態度尚稱良好，並斟酌渠等在該詐欺集團中所擔任之角色及
    犯罪分工情形（僅是受指示擔任車手，並非直接施用詐術致
    被害人陷於錯誤之人）、所造成之危害，及渠等之智識程度
    、生活狀況、素行品行等一切情狀，認檢察官建請量處被告
    江政輝有期徒刑6 月，尚屬適當，而被告楊佳蓉負責提領之
    贓款金額甚高，檢察官僅建請量處有期徒刑5 月，尚非妥適
    ，爰分別量處如主文所示之刑，並均諭知易科罰金之折算標
    準。
五、據上論斷，應依刑事訴訟法第273 條之1 第1 項、第299 條
    第1 項前段、第310 條之2 、第454 條第1 項，刑法28條、
    第339 條第1 項、第41條第1 項前段，刑法施行法第1 條之
    1 第1 項、第2 項前段，判決如主文。
本案經檢察官賴政安到庭執行職務。
中    華    民    國   100    年    11    月    30    日
                  刑事第六庭          法  官  黃玉琪
以上正本證明與原本無異。
如不服本判決應於收受判決後10日內向本院提出上訴書狀，並應
敘述具體理由；其未敘述上訴理由者，應於上訴期間屆滿後20日
內向本院補提理由書（均須按他造當事人之人數附繕本）「切勿
逕送上級法院」。
告訴人或被害人對於判決如有不服具備理由請求檢察官上訴者，
其上訴期間之計算係以檢察官收受判決正本之日期為準。
中    華    民    國   100    年    11    月    30    日
                                      書記官  林玟君
附錄本案論罪科刑法條全文：
中華民國刑法第339條
（普通詐欺罪）
意圖為自己或第三人不法之所有，以詐術使人將本人或第三人之
物交付者，處 5 年以下有期徒刑、拘役或科或併科 1 千元以下
罰金。
以前項方法得財產上不法之利益或使第三人得之者，亦同。
前二項之未遂犯罰之。